臺灣新竹地方法院民事簡易判決
110年度竹北簡字第313號
原      告  劉明峯  
被      告  馬昌業  



被      告  金致逸  

上列當事人間遷讓房屋等事件，本院於民國110年12月27日辯論
終結，判決如下：
  主　文
被告馬昌業、金致逸應連帶將門牌號碼新竹縣○○市○○○街○○○巷○○
弄○號房屋騰空遷讓返還原告。
被告馬昌業、金致逸應連帶給付原告新臺幣貳拾伍萬參仟伍佰捌
拾捌元，及被告馬昌業自民國一一○年十一月二日起至清償日止
；被告金致逸自民國一一○年十一月六日起至清償日止，均按年
息百分之五計算之利息。
被告馬昌業、金致逸應自民國一一○年九月五日起至騰空遷讓返
還主文第一項房屋之日止，按日給付連帶給付原告新臺幣壹仟陸
佰陸拾陸元。
原告其餘之訴駁回。
訴訟費用新臺幣柒仟壹佰陸拾元由被告馬昌業、金致逸連帶負擔
。
本判決第一項、第二項得假執行。
本判決第三項已到期部分得假執行。
  事實及理由
壹、程序方面：
一、按訴狀送達後，原告不得將原訴變更或追加他訴。但請求之
    基礎事實同一、擴張或減縮應受判決事項之聲明，該訴訟標
    的對於數人必須合一確定時，追加其原非當事人之人為當事
    人者。不在此限，民事訴訟法第255條第1項但書第2款、第3
    款、第5款定有明文。又所謂請求之基礎事實同一，係指變
    更或追加之訴與原訴之原因事實有其共同性，先後所為請求
    之主張在社會生活上可認為有共通性或關連性，而就原請求
    之訴訟及證據資料於相當程度範圍內具有同一性或一體性，
    在審理時得加以利用，俾先後兩請求可在同一程序得加以解
    決，以避免重複審理，庶能統一解決紛爭，用符訴訟經濟者
    即屬之（最高法院96年台上第471號民事判決意旨參照）。
    原告起訴時僅以馬昌業為被告，原訴之聲明為：㈠、被告應
    將坐落於新竹縣○○市○○○街00巷00弄0號房屋全部遷讓返還原
    告，並給付租金新臺幣（下同）50,000元及自民國（下同）
    110年4月5日起至遷讓之日止按月賠償25,000元。㈡、訴訟費
    用由被告負擔。㈢、本件請依職權宣告假執行（本院卷第13
    頁）。嗣原告於110年4月12日具狀變更聲明第1項請求金額
    為125,000元（本院卷第25頁）。復於110年9月23日言詞辯
    論期日變更前開聲明為：㈠、被告應將門牌號碼新竹縣○○市○
    ○○街00巷00弄0號房屋騰空遷讓返還原告。㈡、被告應給付原
    告253,588元，及自110年9月5日起至清償日止，按週年利率
    百分之5計算之利息。㈢、被告應自110年9月5日起至遷讓第
    一項房屋之日止，按日給付原告1,666元。㈣、訴訟費用由被
    告負擔（本院卷第99-101、121頁）。嗣又於110年10月14日
    追加連帶保證人金致逸為被告，變更前開聲明為：㈠、被告
    應連帶將門牌號碼新竹縣○○市○○○街00巷00弄0號房屋騰空遷
    讓返還原告。㈡、被告應連帶給付原告253,588元，及自110
    年9月5日起至清償日止，按週年利率百分之5計算之利息。㈢
    、被告應連帶自110年9月5日起至遷讓第一項房屋之日止，
    按日給付原告1,666元。㈣、訴訟費用由被告負擔（本院卷第
    219頁）。原告所為訴之變更，核屬擴張或減縮應受判決事
    項之聲明，其請求之基礎事實同一，追加連帶保證人金致逸
    為被告合於前揭規定，應予准許。
二、被告馬昌業、金致逸經合法通知，未於言詞辯論期日到場，
    核無民事訴訟法第386條各款所列情形，爰依原告之聲請，
    准由其一造辯論而為判決。
貳、實體方面：
一、原告主張：
㈠、被告馬昌業於109年9月5日向原告承租坐落於新竹縣○○市○○○
    街00巷00弄0號之房屋（下稱系爭房屋），被告金致逸擔任
    連帶保證人，雙方約定租期1年，自109年9月5日起至110年9
    月4日止，每月租金25,000元。被告馬昌業自109年12月5日
    開始未依約繳付租金，經原告以存證信函催告支付，被告馬
    昌業仍未支付，積欠9個月租金225,000元、電費28,156元（
    含接電費400元、設備維持費50元）、水費432元。又系爭房
    屋之租賃契約（下稱系爭租約）自110年9月5日起終止，被
    告馬昌業對系爭房屋屬無權占有，被告應連帶返還系爭房屋
    及給付積欠之租金、水電費，及依系爭租約第7條第2款約定
    ，自110年9月5日起至遷讓返還系爭房屋之日止，按日連帶
    給付懲罰性違約金1,666元。爰依系爭租約、租賃之法律關
    係起訴。
㈡、訴之聲明：
  ⒈被告應連帶將門牌號碼新竹縣○○市○○○街00巷00弄0號房屋騰
    空遷讓返還原告。
  ⒉被告應連帶給付原告253,588元，及自110年9月5日起至清償
    日止，按週年利率百分之5計算之利息。
  ⒊被告應自110年9月5日起至遷讓第一項房屋之日止，按日連帶
    給付原告1,666元。
  ⒋訴訟費用由被告負擔。
二、被告馬昌業、金致逸經合法通知，未於言詞辯論期日到場，
    亦未提出書狀作任何聲明或陳述。
三、法院之判斷：
㈠、原告主張之前開事實，業據提出系爭房屋租賃契約書、房屋
    稅繳納證明書、存證信函回執、LINE對話紀錄、台灣自來水
    公司繳費憑證、台灣電力公司繳費憑證等件為證（本院卷第
    15-23、103-118頁），核與原告主張之上揭事實相符；而被
    告馬昌業、金致逸經本院合法通知迄未到場爭執，亦未提出
    書狀作何有利於己之聲明或陳述，以供本院審酌，本院依調
    查證據之結果及斟酌全辯論意旨，堪認原告之主張為真實。
㈡、按承租人應依約定日期，支付租金；租賃定有期限者，其租
    賃關係，於期限屆滿時消滅；承租人於租賃關係終止後，應
    返還租賃物。民法第439條前段、第450條第1項、第455條前
    段定有明文。系爭租約第1條約定：「租賃契約自民國109年
    9月5日起至民國110年9月4日止，計壹年零月。」、第3條租
    金與擔保金約定：「一、租金每個月新台幣貳萬伍仟元整，
    乙方應於每個月5日前繳納。每次應繳納壹個月份，繳納方
    式：匯款，並不得藉任何理由拖延或拒絕繳納。二、擔保金
    新台幣伍萬元整。㈠交付：乙方應於本租賃契約成立同時交
    付甲方。㈡返還：甲方應於本租賃契約中止或期限屆滿，乙
    方騰空並交還房屋時，扣除因乙方使用必須繳納之費用後，
    無息返還。」、第6條相關約定事項第2、5、6款前段約定：
    「房屋之稅捐（房屋稅、地價稅）由甲方負擔；水費、電費
    、瓦斯費、管理費及使用上必須繳納之費用或營業上必須繳
    納之稅捐等，則由乙方自行負擔；本租賃契約期限屆滿或終
    止時，乙方應將應付之費用向甲方結清，或由甲方在擔保金
    內優先扣除。租賃契約期滿或終止時，乙方應將租賃地內乙
    方所有之物搬遷，且應於五日內搬遷完畢。」（本院卷第23
    頁）。經查，系爭租約於110年9月4日屆期，堪認兩造租賃
    關係業已消滅，被告馬昌業迄今未返還系爭房屋，自屬無權
    占有，原告依民法第455條規定，請求被告馬昌業將系爭房
    屋遷讓返還予原告，洵屬有據，應予准許。又被告馬昌業積
    欠11個月之租金225,000元、水費432元、電費28,156元共計
    253,588元，原告依前揭規定，請求被告馬昌業給付253,588
    元，為有理由，應予准許。按數人負同一債務，明示對於債
    權人各負全部給付之責任者，為連帶債務；連帶債務之債權
    人，得對於債務人中之一人或數人或其全體，同時或先後請
    求全部或一部之給付，民法第272條第1項、第273條第1項分
    別定有明文。本件被告馬昌業邀同被告金致逸為連帶保證人
    向原告承租系爭房屋，被告金致逸就被告馬昌業所負前開債
    務應負連帶責任。從而，原告依據租賃物返還請求權及連帶
    保證之法律關係，請求被告連帶返還如主文第一項至第二項
    所示之房屋及給付積欠之租金、水電費，為有理由，應予准
    許。
㈢、次按，給付有確定期限者，債務人自期限屆滿時起，負遲延
    責任；給付無確定期限者，債務人於債權人得請求給付時，
    經其催告而未為給付，自受催告時起，負遲延責任；其經債
    權人起訴而送達訴狀，或依督促程序送達支付命令，或為其
    他相類之行為者，與催告有同一之效力。遲延之債務，以支
    付金錢為標的者，債權人得請求依法定利率計算之遲延利息
    、應付利息之債務，其利率未經約定，亦無法律可據者，週
    年利率為百分之5，民法第229條、第233條第1項前段及第20
    3條分別定有明文。本件原告之請求，係以支付金錢為標的
    ，未約定利率，原告於110年10月14日當庭變更聲明，被告
    馬昌業、金致逸分別於110年10月12日公示送達、110年10月
    26日寄存送達，應分別自110年11月2日、110年11月6日起至
    清償日止按年息百分之5計算之利息；原告逾此範圍之利息
    請求，為無理由，應予駁回。
㈣、又按當事人得約定債務人於債務不履行時，應支付違約金。
    違約金，除當事人另有訂定外，視為因不履行而生損害之賠
    償總額。其約定如債務人不於適當時期或不依適當方法履行
    債務時，即須支付違約金者，債權人除得請求履行債務外，
    違約金視為因不於適當時期或不依適當方法履行債務所生損
    害之賠償總額；約定之違約金額過高者，法院得減至相當之
    數額。民法第250條、第252條定有明文。民法第252條規定
    ：「約定之違約金額過高者，法院得減至相當之數額。」故
    約定之違約金苟有過高情事，法院即得依此規定核減至相當
    之數額，並無應待至債權人請求給付後始得核減之限制。此
    項核減，法院得以職權為之，亦得由債務人訴請法院核減（
    最高法院79年台上第1612號民事判決意旨參照）。契約當事
    人約定之違約金是否過高，應依一般客觀之事實、社會經濟
    狀況、當事人實際上所受損害及債務人如能如期履行債務時
    ，債權人可享受之一切利益為衡量標準，庶符實情而得法理
    之平。又民法第148條第2項規定，行使權利，履行義務，應
    依誠實及信用方法，則當事人約定之違約金是否過高而顯失
    公平，非不能依誠信原則予以檢驗（最高法院95年度台上字
    第1095號民事判決要旨參照）。違約金之約定，乃基於個人
    自主意思之發展、自我決定及自我拘束所形成之當事人間之
    規範，本諸契約自由之精神及契約神聖與契約嚴守之原則，
    契約當事人對於其所約定之違約金數額，原應受其約束。惟
    倘當事人所約定之違約金過高者，為避免違約金制度造成違
    背契約正義等值之原則，法院得參酌一般客觀事實、社會經
    濟狀況及當事人所受損害情形，依職權減至相當之金額（最
    高法院102年度台上字第1606號民事判決要旨參照）。查系
    爭租約第7條違約處罰第2款約定：「乙方於本租賃契約終止
    或其屆滿之翌日起，應即將租賃標的物恢復原狀騰空遷讓交
    還甲方，不得藉詞推諉或主張任何權利，如不即時騰空遷讓
    交還房屋時，甲方得向乙方請求按照房屋租金貳倍按月計算
    之懲罰性違約金，計算至遷讓之日止。」（本院卷第23頁）
    。系爭租約業於110年9月4日終止，被告迄今仍未遷讓返還
    系爭房屋，堪認已違反系爭租約第7條第2款之約定。兩造間
    上開有關違約金之約定，較諸被告馬昌業每月應付之租金雖
    高出一倍，然本院斟酌自109年12月5日起欠租未繳，經原告
    多次催促仍置之不理，租約期滿後迄今未返還系爭房屋，致
    原告受有未能使用系爭房屋或收取租金之損害，本院認原告
    請求被告按日連帶給付1,666元違約金尚屬合理，應予准許
    。
四、綜上所述，原告本於系爭租約、租賃之法律關係，請求㈠、
    被告應將系爭房屋騰空遷讓返還原告。㈡、被告應給付原告2
    53,588元，及被告馬昌業、金致逸分別自110年11月2日、11
    0年11月6日起，均至清償日止，按年息百分之5計算之利息
    。㈢、被告應自110年9月5日起至騰空遷讓系爭房屋之日止，
    按日給付原告1,666元，於上開範圍內為有理由，應予准許
    ；逾此範圍之請求，為無理由，應予駁回。
五、本件依民事訴訟法第427條第1項適用簡易訴訟程序所為被告
    部分敗訴之判決，依民事訴訟法第389條第1項第3款之規定
    ，依職權宣告假執行。又原告僅就利息請求部分敗訴；按以
    一訴附帶請求其孳息、損害賠償、違約金或費用者，不併算
    其價額。民事訴訟法第77之2條定有明文。原告敗訴部分不
    影響訴訟標的價額計算，是以本件訴訟費用仍應全部由被告
    連帶負擔，並於判決時確定訴訟費用額如主文第5項所示。
六、本件判決基礎之事證已臻明確，兩造其餘之攻擊防禦方法及
    所舉證據，經審酌後核與判決結果不生影響，爰不一一論列
    ，附此敘明。
七、據上論結，本件原告之訴為一部有理由，一部無理由，依民
    事訴訟法第436條第2項、第385條第1項前段、第79條、第85
    條第2項、第87條第1項、第389條第1項第3款，判決如主文
    。
中　　華　　民　　國　　110 　年　　12　　月　　30　　日
                  竹北簡易庭法　　　官　林麗玉
以上正本係照原本作成。
如對本判決上訴，須於判決送達後 20 日內向本院提出上訴狀。
併繳納上訴審裁判費。
中　　華　　民　　國　　110 　年　　12　　月　　30　　日
                            書  記  官　郭春慧